【裁判字號】    97,訴,179
【裁判日期】    970827
【裁判案由】    偽造文書等
【裁判全文】
臺灣士林地方法院刑事判決               97年度訴字第179號
公  訴  人  臺灣士林地方法院檢察署檢察官
被      告  甲○○
上列被告因偽造文書等案件，經檢察官提起公訴（96年度偵字第
15150 號、97年度偵字第166 號）及移請併案審理（97年度偵字
第1060號），而被告於準備程序中就被訴事實為有罪之陳述，經
合議庭裁定由受命法官獨任進行簡式審判程序，並判決如下：
    主  文
甲○○犯業務過失傷害罪，處有期徒刑肆月，如易科罰金，以新
臺幣壹仟元折算壹日，減為有期徒刑貳月，如易科罰金，以新臺
幣壹仟元折算壹日。又犯行使偽造私文書罪，處有期徒刑拾月，
減為有期徒刑伍月，如易科罰金，以新臺幣壹仟元折算壹日，偽
造如附表所示「陶志華」之署押均沒收。減刑後應執行有期徒刑
陸月，如易科罰金，以新臺幣壹仟元折算壹日，偽造如附表所示
「陶志華」之署押均沒收。
    事實及理由
壹、程序部分：
一、按適用簡式審判程序之有罪判決書之製作，準用刑事訴訟法
    第454 條之規定，同法第310 條之2 定有明文。本件經裁定
    進行簡式審判程序，爰依照前開法律規定，準用刑事訴訟法
    第454 條為判決書之製作，先予敘明。
二、次按簡式審判程序之證據調查，不受刑事訴訟法第159 條第
    1 項所定：「被告以外之人於審判外之言詞或書面陳述，不
    得作為證據。」之限制，此見同法第273 條之2 規定甚明，
    據此，本件被告以外之人於審判外所為之陳述，亦得作為證
    據，併予敘明。
貳、實體認定部分：
一、犯罪事實：甲○○係營業用曳引車駕駛，為從事駕駛業務之
    人，其職業聯結車駕駛執照已於民國94年2 月1 日因逾期審
    驗經交通部公路總局臺北區監理所基隆監理站逕行註銷，竟
    仍於95年9 月21日15時50分許，無照駕駛車號356-AJ號曳引
    車牽引車號56-VY 號板車，在臺北市○○區○○路1 段南往
    北4 線道上倒車入交九工地，待其倒車至車身橫跨該路段外
    側3 線車道時，發覺倒車未達定位，乃欲再往前橫向駛入最
    內側車道，以便再次倒車，甲○○本應注意最內側車道順向
    有無來車，而當時天候晴朗，無障礙物，且視距良好，並無
    不能注意之情事，甲○○竟疏未注意，貿然往前，適有乙○
    騎乘車號BLL-620 號重型機車南往北行經該處，欲從最內側
    禁行機車車道順向通過，猝不及防遭甲○○駕駛之曳引車左
    前車頭撞及人車倒地，因而受有右脛腓骨開放性粉碎性骨折
    及右手第三掌骨骨折及右手指擦傷之傷害。甲○○肇事後，
    為免員警發覺其無照駕駛並逃避肇事責任，竟另基於行使偽
    造私文書之犯意，在警方到場處理時，擅冒「陶志華」之名
    應訊，並在警方製作附表所示之文書交予閱覽後，在其上偽
    簽「陶志華」署名及按捺指印，藉以表示「陶志華」已知悉
    文書內容之意，再將之還予員警而行使，足生損害於陶志華
    、乙○及警方公務處理之正確性，嗣經陶志華到案否認犯行
    ，始循線查悉上情。案經乙○訴由臺北市政府警察局大同分
    局報告臺灣士林地方法院檢察署檢察官偵查起訴及移請併案
    審理。
二、上揭犯罪事實，業據被告於偵訊及本院訊問時坦承不諱，核
    與證人乙○於警詢、偵訊時就本件交通事故發生經過之證述
    相符，並經證人陶志華於本院96年度交易字第313 號案件訊
    問時供稱：本案並非是伊肇事等語屬實。另有交通部公路總
    局基隆監理站97年3 月5 日北監基二字第0970002088號函、
    道路交通事故調查報告表(一)、(二)、道路交通事故現場圖、道
    路交通事故補充資料表、臺北市政府警察局大同分局交通分
    隊交通事故談話、馬偕紀念醫院診斷證明書出院病歷摘要及
    內政部警政署刑事警察局96年9 月26日刑紋字第0960146686
    號鑑驗書在卷可資佐證，被告自白應與事實相符，堪予認定
    。
三、被告因倒車而占用4 線道路之外側3 線車道，因未達定位欲
    向前橫向駛入最內側車道，其橫向進入車道，與進入路口相
    當，自應看清左側順向有無來車，判明是否應行禮讓，避免
    危險發生，此乃至明之理。被告疏未注意，貿然前行，即有
    過失，其因前揭過失行為，撞及告訴人騎乘之機車，致告訴
    人人車倒地並受傷，被告過失行為與告訴人受傷之結果，具
    有相當之因果關係，是本件事證明確，被告犯行，堪予認定
    ，應依法論科。
四、被告實際從事曳引車駕駛之工作，並反覆為之，自屬從事駕
    駛業務之人，不因其駕駛執照遭註銷而異其認定。而其在附
    表所示文書欄位偽簽陶志華姓名並蓋指印，則不待依習慣或
    特約，單從形式上觀察，即足以表示陶志華知悉警方所製作
    文書內容之證明，應屬刑法第210 條所稱之私文書。是核被
    告所為，係犯刑法第284 條第2 項前段之業務過失傷害罪及
    同法第216 條、第210 條之行使偽造私文書罪。被告偽造署
    押乃偽造私文書之部分行為；而偽造私文書之低度行為，則
    為行使之高度行為所吸收，均不另論罪。又按數行為於同時
    同地或密切接近之時地實施，侵害同一之法益，各行為之獨
    立性極為薄弱，依一般社會健全觀念，在時間差距上，難以
    強行分開，在刑法評價上，以視為數個舉動之接續施行，合
    為包括之一行為予以評價，較為合理，屬接續犯。本件被告
    於密接之時間地點，多次偽造陶志華署押，數次偽造私文書
    並進而行使，乃侵害同一法益，其各行為之獨立性極為薄弱
    ，依一般社會健全觀念，難以強行分開，依照前開說明，應
    論以接續犯。而被告所犯前開二罪，犯意各別，行為互殊，
    應予分論併罰。再按汽車駕駛人，無駕駛執照駕車，因而致
    人受傷，依法應負刑事責任者，加重其刑至二分之一，道路
    交通管理處罰條例第86條第1 項定有明文。而依道路交通安
    全規則第50條第1 項前段規定：「汽車駕駛執照為駕駛汽車
    之許可憑證」，是駕駛執照遭註銷，在其處分期間即無許可
    駕駛汽車之憑證，自屬「無照駕駛」。本件肇事日期係在被
    告駕駛執照註銷之後，揆之前引說明，被告顯係無駕駛執照
    駕車致人受傷，依法應負刑事責任，自應依道路交通管理處
    罰條例第86條第1 項之規定，就其所犯刑法第284 條第1 項
    之罪部分加重其刑。茲審酌被告占用車道倒車未達定位，竟
    輕率改向前行，因而肇事，致告訴人受傷，其過失程度非輕
    ，告訴人傷勢亦非輕微，被告肇事後為避免無照駕駛遭警發
    覺，鋌而走險，冒用他人名義應訊，進偽造他人署押在附表
    所示文書上，所生損害更非輕微，被告到庭後雖坦白認罪並
    與告訴人達成和解，但經告訴人同意其分期履行，竟未能依
    約行之，迄未賠償告訴人之損失，併衡酌其品行、智識程度
    、生活狀況、告訴人因被告占用車道倒車而違規騎乘禁行機
    車車道，非全然無過失等一切情狀，分別就被告所犯前揭二
    罪，量處如主文所示之刑，並就業務過失傷害部分之宣告刑
    ，諭知易科罰金之折算標準。末查被告犯罪均在96年4 月24
    日以前，應依中華民國九十六年罪犯減刑條例第2 條第1 項
    第3 款、第10條第1 項規定，減其宣告刑二分之一並於減刑
    後定其應執行之刑，及依法均諭知易科罰金之折算標準。至
    被告所偽造如附表所示「陶志華」之署押，則均應依刑法第
    21 9條規定，宣告沒收。
五、又臺灣士林地方法院檢察署97年度偵字第1060號併辦意旨所
    指之犯罪事實，與前揭犯罪事實相同，與本案為事實上同一
    案件，已據本院審理如前，併予敘明。
六、依刑事訴訟法第273 條之1 第1 項、第310 條之2 、第454
    條、第299 條第1 項前段，道路交通管理處罰條例第86條第
    1 項、刑法第284 條第2 項前段、第216 條、第210 條、第
    41條第1 項前段、第51條第5 款、第219 條，刑法施行法第
    1 條之1 第1 項、第2 項前段，中華民國九十六年罪犯減刑
    條例第2 條第1 項第3 款、第7 條、第9 條、第10條第1 項
    ，判決如主文。
七、如不服本判決，應於收受送達後10日內向本院提出上訴書狀
    ，其未敘述上訴之理由者並得於提起上訴後20日內向本院補
    提理由書（均須按他造當事人之人數附繕本）。
本案經檢察官洪三到庭執行職務。
中    華    民    國    97    年    8     月    27    日
                  刑事第七庭法  官  周群翔
以上正本證明與原本無異。
                            書記官  劉育君
中    華    民    國    97    年    8     月    27    日
附表：
┌──┬─────────┬─────────────┐
│編號│文書名稱          │偽造署押之數量            │
├──┼─────────┼─────────────┤
│ 1  │道路交通事故現場圖│陶志華署名1枚、捺印2枚    │
├──┼─────────┼─────────────┤
│ 2  │交通事故談話紀錄表│陶志華署名2枚、捺印5枚    │
└──┴─────────┴─────────────┘
註：文書正本附於本院96年度交易字第313 號卷第80至81頁。
附錄本案論罪科刑法條全文：
中華民國刑法第284條
因過失傷害人者，處6 月以下有期徒刑、拘役或5 百元以下罰金
，致重傷者，處1 年以下有期徒刑、拘役或5 百元以下罰金。
從事業務之人，因業務上之過失傷害人者，處1 年以下有期徒刑
、拘役或1 千元以下罰金，致重傷者，處3 年以下有期徒刑、拘
役或2 千元以下罰金。
中華民國刑法第216條
行使第210 條至第215 條之文書者，依偽造、變造文書或登載不
實事項或使登載不實事項之規定處斷。
中華民國刑法第210條
偽造、變造私文書，足以生損害於公眾或他人者，處5 年以下有
期徒刑。


司法院資訊處製作；財團法人民間司法改革基金會備份。
